【裁判字號】    95,交聲,654
【裁判日期】    950530
【裁判案由】    交管條例聲異
【裁判全文】
臺灣板橋地方法院交通事件裁定        95年度交聲字第654號
原處分機關  交通部公路總局臺北區監理所
異  議  人
即受處分人  甲○○
上列異議人即受處分人因違反道路交通管理處罰條例案件，對於
交通部公路總局臺北區監理所於民國九十五年三月二十七日所為
之處分（原處分案號：北監營裁字裁四０－一Ａ0000000
號、四０－一Ａ0000000號）聲明異議，本院裁定如下：
    主  文
原處分撤銷。
    理  由
一、按道路交通管理處罰條例業經修正，於民國九十四年二月五
    日以華總一義字第０九四０００一七七三一號令公布，於九
    十四年九月一日施行，該條例第五十六條第一項第十一款規
    定：「汽車駕駛人，在道路收費停車處所停車，不依規定繳
    費者，處新臺幣（下同）六百元以上一千二百元以下罰鍰」
    ，業經修正為同條第二項：「汽車駕駛人在道路收費停車處
    所停車，未依規定繳費，主管機關應書面通知駕駛人於七日
    內補繳，並收取必要之工本費用，逾期再不繳納，處三百元
    罰鍰。」而逕行舉發違反道路交通管理事件，經汽車所有人
    依通知單之應到案日期前到案，並告知違規駕駛人姓名、身
    分證統一編號及住址者，處罰機關應即另行通知違規駕駛人
    到案依法處理；逾應到案日期或雖於期限內申訴，惟未告知
    實際駕駛人，處罰機關應依道路交通管理處罰條例第八十五
    條第三項規定處罰該汽車所有人；違反道路交通管理事件統
    一裁罰基準及處理細則第二十四條亦有明文規定。
二、本件逕行舉發違反道路交通管理事件，係經汽車所有人敦南
    交通股份有限公司於九十一年十二月十六日申請歸責駕駛人
    甲○○，原處分機關交通部公路總局臺北區監理所遂於九十
    二年一月十日以00－000－0－0000四號函通知甲
    ○○，核先說明。
三、本件原處分機關認異議人即受處分人甲○○分別於九十一年
    十一月八日十七時四十一分許、九十一年十一月九日八時十
    二分許，在臺北市○○○路設有道路收費停車處所停放其所
    駕駛之車牌號碼三Ｄ－六二五號營業小客車，未依規定繳納
    停車費，經臺北市停車管理處以受處分人有違反修正前道路
    交通管理處罰條例第五十六條第一項第十一款規定之行為掣
    發舉發違反道路交通管理事件通知單，嗣受處分人於應到案
    日期（九十二年一月二日）仍未到案，乃依修正前道路交通
    管理處罰條例第五十六條第一項第十一款及違反道路交通管
    理事件統一裁罰基準表等規定，於九十五年三月二十七日以
    北監營裁字四０－一Ａ0000000號、四０－一Ａ00
    00000號裁決書裁處受處分人罰鍰一千二百元。
四、本件受處分人於聲明異議狀內固不否認於前開時間，將其上
    開車輛停放在道路收費停車處所而未依規定繳費之事實，惟
    辯稱：本件違規情形，並非屬違規停車而駕駛人不在場之情
    形，自無得依道路交通管理處罰條例第七條之二第一項所列
    舉事項而得逕行舉發，故舉發機關逕行舉發程序並不合法，
    應為無效舉發，而原處分機關未察此點而仍逕行裁決罰鍰處
    分，亦屬不當，爰請求撤銷該處分云云。
五、經查：
  (一)受處分人將其所駕駛之上開車輛停放在道路收費停車處所而
    未依規定繳費之情，業據臺北市停車管理處管理員依法填具
    查獲違規停車事件檢舉單、逾限未繳告發聯並標明車種、車
    色及廠牌而予以告發，而受處分人又未提出其並未於上開時
    間、地點停車或按規定繳納費用之相關證明，應認受處分人
    確曾於上開時間將其所有之上開車輛停放在上開停車處所，
    則受處分人於道路收費停車處所停車後不依規定繳費，其交
    通違規行為堪以認定。
  (二)另細譯道路交通管理處罰條例第七條之二第一項之規定，汽
    車駕駛人之行為有下列情形之一，當場不能或不宜攔截製單
    舉發者，得對汽車所有人逕行舉發處罰：一、闖紅燈或平交
    道。二、搶越行人穿越道。三、違規停車而駕駛人不在場。
    四、不服指揮稽查而逃逸，或聞消防車、救護車、警備車、
    工程救險車之警號不立即避讓。五、違規停車或闖越行人穿
    越道，經各級學校交通服務對現場導護人員簽證檢舉。六、
    其他違規行為經以科學儀器取得證據資料者（道路交通管理
    處罰條例第七條之二雖於九十四年十二月二十八日經立法院
    修正，並由總統公布，惟依據新修正之規定，施行日期由行
    政院以命令定之，道路交通管理處罰條例第七條之二之修正
    尚未經行政院命令施行）。上開規定之目的，係要求交通舉
    發機關就當場發生之交通違規行為之舉發，原則上採取當場
    舉發之方式為之，僅於上開例外時始得以逕行舉發方式為之
    ，然就修正後道路交通管理處罰條例第五十六條第二項之「
    汽車駕駛人在道路收費停車處所停車，不依規定繳費」之交
    通違規行為本身觀之，係屬「不作為」之行為，則該不作為
    即無違規之積極時間與地點，亦無當場不能或不宜攔截製單
    舉發之情形，且該不作為必係在汽車駕駛人在道路收費停車
    處所停車後一段時間不依規定繳費始得發生，交通舉發機關
    實無於汽車駕駛人違規不依規定繳費時當場予以舉發之可能
    ，亦即交通舉發機關就上開交通違規不作為除逕行舉發外，
    並無其他可能之當場舉發方式，是應認就道路交通管理處罰
    條例第五十六條第二項交通違規不作為之舉發，核無適用道
    路交通管理處罰條例第七條之二第一項之可能及必要，故本
    案採取逕行舉發之方式，於法並無違背。
  (三)又按刑法第二條第一項規定：「行為後法律有變更者，適用
    裁判時之法律，但裁判前之法律有利於行為人者，適用最有
    利於行為人之法律」，此即所謂「從新從輕」原則。雖道路
    交通管理處罰條例本質上係屬行政罰而非刑罰，並未明文規
    定「從新從輕」原則適用，惟總統於九十四年二月五日以華
    總一義字第０九四０００一六八四一號令公布，並自九十五
    年二月五日開始施行之行政罰法第五條亦規定：「行為後法
    律或自治條例有變更者，適用行政機關最初裁處時之法律或
    自治條例。但裁處前之法律或自治條例有利於受處罰者，適
    用最有利於受處罰者之規定」，益見「從新從輕」原則，係
    行政罰體系之立法趨勢，堪認為行政法上重要原理原則。本
    件關於逾期未繳納停車費之違規行為，受處分人係違反修正
    前之道路交通管理處罰條例第五十六條第一項第十一款，而
    原處分機關係於同法該條修正施行後，方對受處分人加以裁
    罰，符合行為後法律有變更之情形，應適用從新從輕原則，
    經比較新舊法之結果，認修正後之新法較有利於行為人，依
    照上開說明，自應適用修正後道路交通管理處罰條例第五十
    六條第二項之規定，較能兼顧人民基本權利之保障及符合上
    開修法之本旨。
六、綜上所述，受處分人在道路收費停車處所停車，未依規定繳
    費之違規事實應堪認定；而原處分機關依據修正前之道路交
    通管理處罰條例對受處分人裁處罰鍰，固非無據，然修正後
    道路交通管理處罰條例第五十六條第二項既就汽車駕駛人在
    道路收費停車處所停車，未依規定繳費之行為，規定主管機
    關應先以書面通知駕駛人於七日內補繳，並收取必要之工本
    費用，於駕駛人逾期仍未繳納時，始可處三百元罰鍰，自應
    由本院將原處分撤銷，由原處分機關詳為審究後，另為適法
    之處分。
七、據上論斷，應依道路交通案件處理辦法第二十條，裁定如主
    文。
中    華    民    國    95    年    5     月    30    日
                  交通法庭法  官  潘  翠  雪
以上正本證明與原本無異。
如不服本裁定應於送達後五日內向本院提出抗告狀。
                          書記官  江  文  彬
中    華    民    國    95    年    5     月    30    日


司法院資訊處製作；財團法人民間司法改革基金會備份。
